臺灣板橋地方法院刑事判決　　　　　　　　　　　　九十二年度交易字第六號
　　公　訴　人　台灣板橋地方法院檢察署檢察官
　　被　　　告　丙○○
右列被告因公共危險案件，經檢察官提起公訴（九十二年度偵字第一六二二八號），
本院判決如左：
    主  文
丙○○服用酒類，不能安全駕駛動力交通工具而駕駛，累犯，處有期徒刑陸月，如易
科罰金，以參佰元折算壹日。
    事  實
一、丙○○前已因服用酒類不能安全駕駛動力交通工具案件，經台灣宜蘭地方法院於
    民國九十年六月二十九日以九十年度交易字第四四號判處拘役二十日，於九十年
    十一月十二日易科罰金執行完畢；再因酒後駕車，經台灣士林地方法院及本院分
    別以九十年度湖交簡字第六二八號判處有期徒刑四月、九十年度交易字第四七三
    號判處有期徒刑五月確定，上開二罪經定應執行刑八月，如易科罰金，以三百元
    折算一日，甫於九十二年一月二十四日易科罰金執行完畢；詎猶不知悔改，明知
    服用酒類，不能安全駕駛動力交通工具者，不得駕駛，竟於九十二年七月十九日
    上午七時四十五分許，在台北縣新莊市○○○路與新五路交岔路口旁之檳榔攤，
    飲用啤酒二瓶後，已達不能安全駕駛動力交通工具之狀態下，仍隨即駕駛車牌號
    碼ＢＷＵ－四三二號重型機車，由台北縣泰山鄉○○路往明志路方向行駛，並於
    同日上午七時四十七分許，當其欲自楓江路左轉明志路往南方向行駛時，與甲○
    ○所騎乘之車牌號碼ＬＧ五－四二二號重型機車發生碰撞（甲○○因此受有手指
    開放性傷口、右膝表淺損傷之傷害，此部分未據告訴），經警據報前往處理，因
    員警聞到丙○○身上之酒味，而於同日上午八時四十一分許，對之進行酒精測試
    ，發現丙○○飲酒後其吐氣所含酒精成分達每公升零點六八毫克，始知悉上情。
二、案經台北縣政府警察局新莊分局移送台灣板橋地方法院檢察署檢察官偵查起訴。
    理  由
一、訊據被告丙○○對於其曾在前揭時、地飲用啤酒二瓶後駕駛重型機車，而與甲○
    ○騎乘之摩托車發生碰撞，經警於同日上午八時四十一分許對其進行酒精測試，
    發現其吐氣所含酒精成分達每公升零點六八毫克之情，固坦承不諱，惟矢口否認
    有何不能安全駕駛之情事，辯稱：以飲酒後吐氣酒精濃度達每公升零點五五毫克
    作為移送酒醉駕車之標準，並不適用於國人，伊當時並未酒醉，沒有語無倫次，
    員警亦未要求伊作單腳站立或走直線之動作，平衡檢測紀錄表上伊所畫之圓圈超
    出範圍，係因伊從未畫過所致，發生車禍之過失是在對方，是甲○○自己撞到伊
    的云云。惟查：
  (一)被告於飲酒發生車禍後之八時四十一分許第一次進行酒精測試，結果其吐氣所含
    酒精濃度高達每公升零點六八毫克，同日下午一時五十六分許第二次測試結果仍
    為每公升零點二二毫克，有酒精濃度檢測值二紙在卷可參；按酒精使用後對人體
    之影響，除造成自主神經系統亢奮，與認知功能之暫時性缺損外，與駕駛能力有
    關者，為對於移動景物之追蹤能力、經強光照射後恢復視力，及監視四周之注意
    力等，而此三種能力在夜間駕車尤其重要，許多人飲酒後因沒有可自覺之生理反
    應，以致腦部功能已缺損而仍不自知照常開車，此乃許多酒後駕車造成意外事故
    之主因之一，而呼氣酒精濃度達每公升零點二五毫克以上時，已將使其複雜技巧
    障礙、駕駛能力變壞、肇事率比未飲酒時提高二倍，若濃度高達每公升零點五五
    毫克以上時，肇事率為一般正常人之十倍，此為本院職務上已知之事項；被告飲
    酒後經警測得其吐氣之酒精濃度高達每公升零點六八毫克，參照上開說明可知，
    其已達不能安全駕駛之程度，甚為明確。
  (二)再查，證人即前往車禍現場處理之台北縣政府警察局新莊分局丹鳳派出所員警乙
    ○○亦於本院時到庭證述：伊在九十二年七月十九日前往車禍現場時，見到被告
    眼睛有血絲，靠近聞有酒味，即依規定進行酒測，測試值為每公升零點六八毫克
    ，被告對車禍情形一直抱怨，氣對方撞他，伊還沒開始詢問，被告就一直抱怨，
    當時伊有對被告作畫圈圈、走直線之測試，觀察紀錄表、檢測紀錄表亦係伊依照
    觀察、測試之結果所紀錄等語明確；而觀諸卷附之測試觀察紀錄表、生理協調平
    衡檢測記錄表所示，被告當時有腳步不穩、語無倫次、意識模糊注意力無法集中
    之情形，其在二個相距零點五公分同心圓環狀帶內所繪之圓圈，亦明顯歪斜，頭
    尾無法相接，佐以被告酒後駕車與甲○○駕駛之機車發生擦撞乙節，另有道路交
    通事故調查報告表、現場圖、現場照片十二張在卷可參，在在足認被告縱有優越
    之駕駛技巧可閃避道路之障礙，然有酒後駕駛能力降低之情形，因此未能注意車
    前狀況，隨時採取必要之趨避措施，致與甲○○發生碰撞，飲酒後確實已經影響
    其判斷力及肢體協調能力，已達不能安全駕駛之程度無訛。況被告在第一次酒精
    測試值表上「被測人」欄之簽名，字跡顫抖、扭曲而難以辨識，其在第二次測試
    值表上之簽名，則明顯流暢滑順許多，兩相比較，益徵被告在飲酒後，手眼協調
    能力明顯降低，確實已經不能安全駕駛。故其辯稱：伊並未酒醉，發生車禍之過
    失在對方，是甲○○自己過來撞伊云云，顯係事後卸責之詞，不足採信。
  (三)從而本案事證明確，被告犯行堪予認定，應依法論科。
二、核被告所為，係犯刑法第一百八十五條之三之不能安全駕駛動力交通工具罪。其
    前已因相同類型犯罪，經台灣士林地方法院及本院分別判處有期徒刑四月、五月
    確定，上開二罪經定應執行刑八月後，甫於九十二年一月二十四日易科罰金執行
    完畢，有台灣高等法院被告全國前案紀錄表一份在卷可憑，其受有期徒刑之執行
    完畢，五年內再犯本件有期徒刑以上之罪，為累犯，應依法加重其刑。爰審酌被
    告明知酒精成分對人之意識能力具有不良影響，酒後駕車對一般往來公眾及駕駛
    人自身皆具有高度危險性，前亦已多次因酒醉駕車經法院論罪科刑，竟仍繼續漠
    視法律禁制，又枉顧公眾安全，事後又否認犯行，態度難認良好，暨其智識程度
    、犯罪之動機、目的、手段等一切情狀，量處如主文所示之刑，並諭知易科罰金
    之折算標準，以示懲儆。
據上論斷，應依刑事訴訟法第二百九十九條第一項前段，刑法第一百八十五條之三、
第四十七條、第四十一條第一項前段，罰金罰鍰提高標準條例第二條，判決如主文。
本案由檢察官伍逸康提起公訴，經檢察官張云綺到庭執行職務。
中      華      民      國      九十三      年      一    月十四    日
                                  台灣板橋地方法院交通法庭
                                      審判長法  官  樊季康
                                            法  官  葉靜芳
                                            法  官  劉元斐
右正本證明與原本無異。
如不服本判決，應於判決送達後十日內向本院提出上訴狀 (應附繕本) ，上訴於臺灣
高等法院。
                                          書記官    郭玉芬
中      華      民      國      九十三      年    一    月      十六    日
附錄論罪科刑所依據之法條：
刑法第一百八十五條：
損壞或壅塞陸路、水路、橋樑或其他公眾往來之設備或以他法致生往來危險者，處五
年以下有期徒刑，拘役或五百元以下罰金。
因而致人於死者，處無期徒刑或七年以上有期徒刑；致重傷者，處三年以上、十年以
下有期徒刑。
第一項之未遂犯罰之。
